臺灣新竹地方法院民事簡易判決
110年度竹北簡字第79號
原      告  鉅豐精機股份有限公司

法定代理人  蔡逢甲  
訴訟代理人  許炳文  

            陳淑卿  
被      告  古志仁  

            徐千惠  

上列當事人間確認界址事件，本院於民國110年9月15日辯論終結
，判決如下：
    主      文
確認原告所有坐落新竹縣○○鄉○○段○○○○○○○○○○○○○○地號土地與被
告所有坐落同段一五四七地號土地之界址為如附件鑑定圖所示Ｃ-
-Ｄ--Ｅ1--Ｅ--ａ點連接之紅色連接虛線。
訴訟費用由兩造各負擔三分之一。 
    事實及理由
一、原告主張：原告所有坐落新竹縣○○鄉○○段0000○0000○0000地
    號土地（重測前為湖口鄉鳳山崎段望高樓小段90、90-6、60
    -4地號）與被告共有之1547地號土地（重測前為湖口鄉鳳山
    崎段望高樓小段90-3地號）相毗鄰。因被告於109年複丈時
    發現地籍線位移，即依重測地籍調查表記載：竹九段1547與
    1543地號土地間經界分別為「2圍牆外」與「2圍牆内」，15
    47與1544地號土地間經界分別為「2圍牆外及16延長線」與
    「2圍牆内及16延長線」，1547與1545地號土地間經界為「1
    6延長線」，指界均一致，惟現有圍牆及延長線位置確有與
    重測結果不符之情形。爰依法提起本訴，請求確認兩造間之
    土地界址等語。並聲明：如主文第一項所示。
二、被告則以：被告取得1547地號土地時，兩造土地界址就是如
    原告履勘指界時的樣子，並無變動等語。　　
三、本院之判斷：
（一）按重新實施地籍測量時，土地所有權人應於地政機關通知
      之限期內，自行設立界標，並到場指界。逾期不設立界標
      或到場指界者，得依左列順序逕行施測：一、鄰地界址。
      二、現使用人之指界。三、參照舊地籍圖。四、地方習慣
      。土地法第46條之2第1項規定定有明文，足見確定界址，
      於雙方當事人在地政人員實施重測前之地籍調查時曾到場
      指界明確，且雙方指界一致並無疏誤時，其界址之認定，
      固應尊重當事人之意思，以雙方當事人一致之指界為準，
      惟倘雙方當事人並無一致之指界，則依前開條文之規定，
      有關界址之認定，自應參照舊地籍圖及鄰地界址、地方習
      慣等客觀基準予以定之（臺灣高等法院90年度上易字第29
      號判決意旨參照）。又地籍調查時，土地所有權人依土地
      法第46條之2於現有地界線設立界標並到場指界者，不論
      其現有地界線與地籍線是否相符，以其界標並指界之現有
      地界線辦理調查並施測。但相互毗鄰土地涉及不同使用分
      區或使用地時，仍應依有關管制規定辦理。內政部頒訂之
      土地法第46條之1至第46條之3執行要點第8點亦有明文。
（二）經查，原告所有坐落新竹縣○○鄉○○段0000○0000○0000地號
      土地（重測前為湖口鄉鳳山崎段望高樓小段90、90-6、60
      -4地號，使用地類別：丁種建築用地）與被告共有之1547
      地號土地（重測前為湖口鄉鳳山崎段望高樓小段90-3地號
      ，使用地類別：農牧用地）相毗鄰，兩筆土地前於87年2
      月6日辦理實地協助指界，依重測地籍調查表記載，竹九
      段1547與1543地號土地間經界分別為「2圍牆外」與「2圍
      牆内」，1547與1544地號土地間經界分別為「2圍牆外及1
      6延長線」與「2圍牆内及16延長線」，1547與1545地號土
      地間經界為「16延長線」，指界均一致，惟現有圍牆及延
      長線位置確有與87年5月1日地籍圖重測結果不符等情，有
      土地登記第二類謄本、地籍圖謄本、地籍調查補正表、15
      47地號土地登記簿、內政部國土測繪中心（下稱國土測繪
      中心）109年8月14日測籍字第1091560268號函附卷可稽（
      見本院卷第19-27頁、第69-73頁、第231頁）。又經本院
      囑託國土測繪中心派員會同兩造到場履勘鑑測，鑑定結果
      為：如附件鑑定圖黑色連接實線係地籍圖經界線，其中c-
      d-e-a黑色連接實線係為竹九段1547地號土地及毗鄰1543
      、1544、1545地號土地間之地籍圖經界線；C--D--E1--E
      紅色連接虛線係原告實地指界位置，經鑑測結果，與87年
      2月6日辦理實地協助指界之地籍調查補正表所繪補正後E
      至El、E1至D及C至D之界址線相符，其中C、D、E1、E點現
      場為噴漆；惟與地籍圖即竹九段1547及毗鄰1544、1545地
      號土地間之c-d-e地籍圖經界線位置不相符等情，有本院
      勘驗筆錄、現場噴漆照片、國土測繪中心110年7月19日測
      籍字第1101301375號函附鑑定書與所附鑑定圖在卷可按（
      見本院卷第193-194頁、第217-218頁、第225-229頁、第2
      21-237頁）。被告對於原告於履勘時指界之位置是認屬實
      （見本院卷第261頁），足見兩造無論於87年2月6日辦理
      實地協助指界或本件訴訟均指界一致，依首揭規定及說明
      ，其界址之認定，當應尊重當事人之意思，以雙方當事人
      一致之指界為準。
（三）雖國土測繪中心109年8月14日測籍字第1091560268號函文
      指稱兩造土地使用地類別不同，因重測時地籍調查表指界
      情形違反内政部83年2月23日台（83)内地字第8302683號
      函釋而有瑕疵，故兩造土地間經界線應參照舊地籍圖施測
      ，並請新竹縣新湖地政事務所依權責辦理相關土地地籍調
      查表補正或撤銷重測成果補辦地籍圖重測等語。惟查，國
      土測繪中心先指摘兩造土地間指界情形存有瑕疵而應參照
      舊地籍圖施測，又敘明倘土地所有權人堅持指界施測則可
      辦理地籍調查表補正或撤銷重測成果並補辦地籍圖重測以
      資解決，兩者似有矛盾之處，然此足以說明兩造土地使用
      地類別雖不同，仍可以指界施測。是依首揭規定及說明，
      兩造既到場指界明確，雙方並指界一致，則界址之認定自
      應尊重當事人之意思，以雙方當事人一致之指界為準，僅
      係應依有關管制規定辦理。
（四）從而，原告主張兩造土地依重測地籍調查表記載指界均一
      致，惟現有圍牆及延長線位置與重測結果不符，而訴請確
      認土地界址，為有理由，應予准許，爰確認兩造土地之界
      址為實地指界位置即如附件鑑定圖所示Ｃ--Ｄ--Ｅ1--Ｅ--ａ點
      連接之紅色連接虛線。
四、界址之確定，有助於消弭兩造關於土地鄰接處之爭執，於兩
    造咸屬有利，是有關確定界址部份之裁判費及測量費用應由
    兩造平均分擔之，爰諭知訴訟費用之負擔比例如主文第2項
    所示，以昭公允。
五、本件事證已臻明確，兩造其餘攻擊防禦方法，核與判決結果
    不生影響，爰不一一論述。
六、據上論結，本件原告之訴為有理由，應依民事訴訟法第436
    條第2項、第80條之1條，判決如主文。
中　　華　　民　　國　　110 　年　　10　　月　　5 　　日
                  竹北簡易庭  法  官  傅伊君    　　　
以上正本係照原本作成。
如對本判決上訴，須於判決送達後20日內向本院提出上訴狀。如
委任律師提起上訴者，應一併繳納上訴審裁判費。　　　
中　　華　　民　　國　　110 　年　　10　　月　　6 　　日
                              書記官  李勻淨